【裁判字號】    92,上訴,1137
【裁判日期】    920731
【裁判案由】    誣告
【裁判全文】
臺灣高等法院高雄分院刑事判決                  九十二年度上訴字第一一三七號
    上  訴  人
    即  被  告  丁○○
右上訴人因誣告案件，不服臺灣屏東甲方法院九十二年度訴字第一三六號中華民國九
十二年五月五日第一審判決（起訴案號：臺灣屏東甲方法院檢察署九十二年度偵字第
二十九號），提起上訴，本院判決如左：
      主  文
上訴駁回。
      事  實
一、丁○○前於民國（下同）八十五年及八十七年間曾先後二次犯詐欺罪，經本院及
    臺灣屏東甲方法院，分別以八十六年度上易字第一一四０號、八十七年度自字第
    十七號判決科處有期徒刑一年、一年六月確定，於八十七年四月三十日入監服刑
    ，於八十八年六月二十五日假釋出獄，於八十九十月二十九日假釋期滿，未執行
    之殘刑以執行完畢論。猶不知悔改。緣因林建華需款週轉，於八十六年五月初，
    經其妻丙○○（原名陳桂蘭）授權，以丙○○名義簽發以彰化銀行東港分行為付
    款人，票號分別為ＡＧ0000000號、ＮＡ0000000號、發票日為八
    十六年七月二日及八十六年七月十日，票面金額各為新臺幣（下同）七萬元及二
    十八萬七千元之支票二紙，持向乙○○借款，乙○○又以本人名義持該支票轉向
    丁○○調借三十五萬七千元現金轉借給林建華，並與丁○○約定「向丁○○借得
    之款項由乙○○負責償還」，嗣因林建華所簽發之二張支票屆期遭退票，丁○○
    將之退還乙○○，乙○○亦無法償還調借之款項，又將支票交給丁○○，囑咐丁○○設法追償。丁○○明知支票發票人丙○○並未向其借款，竟意圖使丙○○受
    刑事處分，先於九十一年七月二十四日，在屏東某不詳之甲點，委由不知情之不
    詳之成年人撰寫刑事告訴狀，虛構：「丙○○意圖為自己不法之所有，於八十六
    年五月初，簽發二張支票為擔保，並向告訴人丁○○聲稱支票信用良好，保證屆
    時絕對兌現，使告訴人不疑有他，允予調借三十五萬七千元，詎該支票屆期提示
    均遭退票，丙○○亦避不見面，告訴人始知受騙」等不實之事項，向臺灣屏東甲
    方法院檢察署檢察官誣告丙○○涉犯詐欺罪，經該署受理後，以九十一年度發查
    字第五六號發交屏東縣警察局枋寮分局調查，該局刑事組指派偵查員黃文德進行
    調查，丁○○經通知於九十一年八月十八日十四時四十五分許前往該分局刑事組
    制作筆錄時，丁○○仍承前開誣告之接續犯意，向有偵查犯罪權限之員警黃文德
    指稱：「陳桂蘭本人親自向我借款的」等不實之事實，誣告丙○○詐欺。嗣枋寮
    分局調查完畢後，檢附相關筆錄、證物函送臺灣屏東甲方法院檢察署分案偵辦（
    九十一年度偵字第六一四九號丙○○詐欺案件）後，檢察官發現係誣告，對丙○○為不起訴處分。
二、案經臺灣屏東甲方法院檢察署檢察官自動檢舉偵查起訴。
    理  由
一、訊據上訴人即被告丁○○（下稱被告）對於右揭具狀向台灣屏東甲方法院檢察署
    檢察官告訴丙○○詐欺，及於警訊中指訴丙○○詐欺之事實，固供認不諱，惟矢
    否認有誣告犯行，辯稱：林建華夫妻係在乙○○住處向乙○○借錢，伊當時亦在
    乙○○家裡，乙○○要伊借給林建華夫妻，票也是陳桂蘭給伊擔保，結果林建華
    借到錢之後就跑了云云。
二、惟查：
  (一)被告確有於九十一年七月二十四日委由不知情之不詳之成年人撰寫內容為：「丙○○意圖為自己不法之所有，於八十六年五月初，簽發二張支票為擔保，並向告
    訴人丁○○聲稱支票信用良好，保證屆時絕對兌現，使告訴人不疑有他，允予調
    借三十五萬七千元，詎該支票屆期提示均遭退票，丙○○亦避不見面，告訴人始
    知受騙」之告訴狀，於同日向臺灣屏東甲方法院檢察署遞狀對丙○○提出詐欺罪
    告訴之事實，有告訴狀在卷可憑（見九十一年度發查字第五十六號卷第二頁）。
    又被告於警訊中亦指稱：「（問：你因何事為本組通知到場製作談話筆錄？）因
    遭陳桂蘭之女子詐欺取財，所以為警方通知到場調查」、「（問陳桂蘭於何時、
    何甲向你詐欺財物？）於八十六年五月初，至我住宅屏東縣鹽埔鄉○○村○○路
    七十九之五號，以其自有之支票向我借貸三十五萬七千元，當時言明二個月即會
    還錢，惟事後都找不到陳桂蘭本人，陳桂蘭都沒有償還我任何金錢及利息；是她
    本人親自向我借款的；我要告陳桂蘭詐欺」、「（問警方提供之丙○○口卡片，
    請你指認是否即為向你詐欺金錢之陳桂蘭？）是這個陳桂蘭沒錯」等語（見九十
    一年度偵字第六一四九號卷第三頁以下），被告此部分自白與事實相符，堪信為
    真實。
  (二)乙○○於於檢察官偵查中證稱：「八十五年底開始，林建華都拿客票給我，但後
    來有跳票，他改拿他太太的支票給我，也有拿他本人的本票給我」、「（提示卷
    附二張陳桂蘭支票是當初林建華向你調錢？）是，他大約都開二個月的期票，後
    來我拿到票以後，拿去向陳聰明調現金三十五萬七千元，後來這二張支票退票，
    丁○○通知我，我就把這二張票拿回來；後來我把林建華給我的支票、本票拿給
    丁○○，請他能否想辦法要一些回來；丁○○說可以用訴訟的方式，至於要如何
    訴訟是他的事，我沒有叫他如何訴訟：：：，我有向丁○○提到調現是為了借給
    林建華，當初講好這筆錢是我向丁○○借的，以後要負責的是我」等語（見九十
    一年度偵字第六一四九號卷第五十二頁背面以下）。核與林建華於警訊中陳稱：
    系爭二張支票是我所開出沒錯，但我是將這二張開給乙○○，因我與乙○○有資
    金往來，而以前客戶的支票交給乙○○遭跳票，所以我一時沒辦法還乙○○錢，
    所以就開了二張我太太丙○○的支票交給乙○○以抵償債務；我確實不認識丁○○這個人，我太太也不曾拿支票向丁○○借貸等語，及丙○○於偵查中陳稱：「
    我丈夫林建華當時做海產加工生意，他叫我去請領支票給他用，支票簿及印章都
    是他在用，我沒有在用，我都在家帶小孩，：：：，我沒有見過丁○○，有見過
    乙○○，他曾來工廠找我先生，我先生事後跟我說他有向乙○○借錢」等語（見
    同上偵查卷第八頁背頁背起、第五十一頁反面）相符，被告於檢察官偵查中亦供
    稱：係乙○○拿來向其調現等語（見同上偵查卷第五十四頁第五行）；於原審供
    稱：我跟林建華、丙○○不熟等語（見原審卷第三十四頁）。此外，復有林建華
    於八十六年七月六日書立給乙○○表示積欠乙○○借款三百六十萬元之切結書附
    卷可憑（見同上偵查卷第五十七頁），足證丙○○確實並無持支票向被告丁○○
    詐取借款之情事，乃被告竟虛構丙○○以急用為由，簽發支票二紙，並一再聲稱
    支票信用良好，保證屆時絕對兌現等不實之事實，向職司犯罪調查之警員及檢察
    官提出告訴，被告有意圖使丙○○受刑事處分，虛構事實，而向該管公務員誣告
    之事實，應堪認定。
  (三)系爭二紙支票係丙○○之夫林建華向乙○○借貸後，再轉由被告收執，已據乙○○證述在卷，被告事後於本院辯稱當時其亦在乙○○家，乙○○要伊借錢陳桂蘭
    云云，非但與被告於警訊中供稱丙○○係前往伊住宅借用云云，所陳不符外，亦
    與乙○○前揭所證係林建華向其借貸後，再持交被告等情不合，足徵被告上開所
    辯係事後卸責之詞，不足採信；至被告雖於檢察官第一次偵查庭後，即撤回告訴
    ，惟亦無解於成立在前之誣告罪。
    綜上所述，事證明確，被告所辯不足採信，犯行堪以認定。
三、核被告所為，係犯刑法第一百六十九條第一項之誣告罪。被告提出告訴狀後，雖
    又於警訊中為不實指訴，然均係本於使丙○○受刑事處分之單一目的，於同一刑
    事訴訟程序中所為，應屬接續犯而為單純一罪，公訴人起訴認被告連續誣告，尚
    有未洽。被告八十五年及八十七年間曾先後二次犯詐欺罪，經本院及臺灣屏東甲
    方法院，分別以八十六年度上易字第一一四０號、八十七年度自字第十七號判決
    科處有期徒刑一年、一年六月確定，於八十七年四月三十日入監服刑，於八十八
    年六月二十五日假釋出獄，於八十九十月二十九日假釋期滿視為執行完畢之事實
    ，有臺灣高等法院被告全國前案紀錄表在卷可稽，五年內再犯本件有期徒刑以上
    之誣告罪，為累犯，應依刑法第四十七條之規定加重其刑。
四、原審因而適用刑法第一百六十九條第一項、第四十七條之規定，審酌被告前已有
    如事實欄所示之詐欺犯行，仍不知安份守矩，教育程度為高中畢業，此經其於警
    訊中陳明在卷，犯罪動機在索回其貸給乙○○之借款，國家偵查權因被告之誣告
    行而不當的行使，犯後仍否認犯行等一切情狀，量處有期徒刑七月，經核原判決
    認事用法並無違誤，量刑亦屬允當，被告上訴意旨否認犯行，指摘原判決不當，
    為無理由，應予駁回。
據上論結，應依刑事訴訟法第三百六十八條，判決如主文。
本案經檢察官劉文水到庭執行職務。
中    華    民    國     九十二     年       七       月      三十一    日
                              臺灣高等法院高雄分院刑事第四庭
                                  審判長法官  蕭權閔
                                        法官  陳啟造
                                        法官  李嘉興
右正本證明與原本無異。
如不服本判決應於收受本判決後十日內向本院提出上訴書狀，其未述上訴理由者，
並得於提起上訴後十日內向本院補提理由書狀（均須按他造當事人之人數附繕本)「
切勿逕送上級法院」。
                                      書記官  劉博文
中    華    民    國     九十二     年       八       月       四       日
附錄：本判決論罪科刑法條：
刑法第一百六十九條第一項
意圖他人受刑事或懲戒處分，向該管公務員誣告者，處七年以下有期徒刑。
                 ｋ


司法院資訊處製作；財團法人民間司法改革基金會備份。
